臺灣臺中地方法院刑事判決           99年度沙簡上字第911號
上  訴  人  卓淑慧
即  被  告
輔  佐  人  林福傳
上列上訴人即被告因竊盜案件，不服本院沙鹿簡易庭99年度沙簡
字第571號中華民國99年10月20日第1審簡易判決（起訴案號：臺
灣臺中地方法院檢察署99年度偵字第21193號），提起上訴，本
院判決如下：
    主    文
原判決撤銷。
卓淑慧竊盜，累犯，處拘役參拾日，如易科罰金，以新臺幣壹仟
元折算壹日。
    犯罪事實
一、卓淑慧前於民國95年間因犯竊盜罪，經法院判處拘役50日、
    20日，應執行拘役60日確定，於95年12月28日易科罰金執行
    完畢。嗣於95年間復因犯竊盜罪，經法院判處有期徒刑3月
    確定，嗣經法院裁定減刑為有期徒刑1月又15日確定。又於
    96年間因犯竊盜罪，經法院判處有期徒刑3月減為有期徒刑1
    月又15日確定。上開2案嗣經法院定應執行有期徒刑2月又15
    日確定，甫於97年9月2日縮刑期滿執行完畢。繼於99年2月
    26日，又在(改制前)臺中縣后里鄉○○村○○路59號之「紫
    元宮」竊得三太子神像1尊及新格牌收音機1得手(嗣經臺灣
    高等法院臺中分院以99年度上易字第1227號於99年10月20
    日判處有期徒刑5月確定)。嗣其因重度智能障礙並受所患精
    神分裂症影響，且未按時服藥，致其於為下列竊盜行為時，
    具有依其辨識而為行為之能力顯著減低情形：緣其於99年7
    月31日中午12時許，至臺中縣豐原市○○路129巷7弄2號洪
    誌詰所經營之「SWEET少淑女服飾店」內時，因無錢購買其
    所喜歡之店內價值新臺幣(下同)400元之上衣洋裝1件，而意
    圖為自己不法之所有，在該店內徒手竊取上開上衣洋裝1件
    得手，旋未結帳即離去。嗣因洪誌詰發現失竊，乃報警處理
    ，經警調閱附近路口監視器畫面，發現卓淑慧所騎乘之車牌
    號碼GPS-061號重型機車於案發當時行經該處，而為警於99
    年8月26日上午9時20分許，持本院所核發之搜索票，在臺中
    縣外埔鄉○○路63號查獲，並扣得上揭洋裝1件。
二、案經(改制前)臺中縣警察局豐原分局報告臺灣臺中地方法院
    檢察署檢察官偵查後聲請以簡易判決處刑。
    理    由
壹、證據能力部分：
    按現行刑事訴訟法為保障被告之反對詰問權，排除具有虛偽
    危險性之傳聞證據，以求實體真實之發見，於該法第159條
    第1項明定被告以外之人於審判外之言詞或書面陳述，除法
    律有規定者外，不得作為證據。而刑事訴訟法第159條之1至
    159條之4有傳聞法則之例外規定，且被告以外之人於審判外
    之陳述，雖不符前4條之規定，而經當事人於審判程序同意
    作為證據，法院審酌該言詞陳述或書面陳述作成時之情況，
    認為適當者，亦得為證據；當事人、代理人或辯護人於法院
    調查證據時，知有第159條第1項不得為證據之情形，而未於
    言詞辯論終結前聲明異議者，視為有前項之同意，刑事訴訟
    法第159條之5定有明文。查本件經本院於審理期日踐行調查
    證據程序之被告以外之人於審判外之書面、言詞陳述，公訴
    人、上訴人即被告卓淑慧及其輔佐人於本院審理時對於證據
    能力均未聲明異議，本院審酌後認為該等證據均為本院事實
    認定之重要依據，作為本案之證據均屬適當，故依刑事訴訟
    法第159條之5規定，均具有證據能力。至於承辦員警所提出
    之照片，因不具供述性，屬於非供述證據，並無傳聞法則之
    適用，該等證據既無非法取得之問題，復經本院踐行調查證
    據程序，其證據能力自無疑問，併予敘明。
貳、實體部分：
一、訊據上訴人即被告卓淑慧(下稱被告)固對其有於上揭時地拿
    取前揭上衣洋裝1件事實坦承不諱，惟辯稱：伊不知道自己
    在做什麼云云。惟查，上揭犯罪事實，業據被告於警詢及偵
    查中供承不諱，核與證人即被害人洪誌詰於警詢中證述情節
    相符，復有監視器畫面翻拍照片6張、本院99年度聲搜字第2
    976號搜索票、臺中縣警察局豐原分局搜索筆錄、扣押物品
    目錄表、贓物認領保管單1張在卷可稽。且查，被告於99年1
    2月10日本院行準備程序時亦直承：「我知道錯了，我以後
    不會這樣了，我承認有偷拿衣服。」、「(是否與告訴人達
    成和解？)對方願意原諒我，與對方已經達成和解。」、「(
    上訴理由為何？)我知道錯了，請原諒我，以後我不會再犯
    ，也會按時吃藥，我還有2個小孩是10歲、7歲要撫養（被告
    哭泣）。」、「(當天為何要偷拿衣服？)我喜歡，..。」、
    「(警詢時所述是否實在？)實在，都是我按照自己的意思陳
    述。」、「(提示警卷第16頁背面筆錄，是否依你意思陳述
    ？（提示並告以要旨）)是。」、「(當天偷拿的衣服是誰要
    穿的？)我要穿的，我當時沒有吃藥，不知道有沒有錢，但
    當時很喜歡該衣服。」、「我以後不會這樣了。」、「(衣
    服偷拿之後你去那裡？)直接回家，回家後衣服就放在家中
    。」、「(當天你如何到服飾店？)我騎乘我先生的機車。」
    、「(你之前因為竊盜罪被法院判刑且執行完畢，是否如此
    ？)是。」、「(既然如此為何還說不知道不可以偷拿別人的
    東西？)因為吃藥後很痛苦，所以沒有按時吃藥，以後我不
    會再這樣了。」、「(你的學經歷？)國小肄業，曾經受僱作
    皮包的作業員。」等語。又被告於接受中國醫藥大學附設醫
    院醫師為精神鑑定時，亦表示伊有去服飾店，因喜歡衣服，
    但沒有錢付帳，就將衣服放入皮包中離開等語，鑑定過程中
    被告並未否認案情，也知道不可以，但因喜歡就帶回去了等
    節，有精神鑑定報告一份在卷可稽(見本院卷第84頁)。又被
    告確係騎機車至上開商店，行竊得手後復騎機車離開現場，
    且上開洋裝確係在被告住處查扣等情，有監視器畫面翻拍照
    片6張、本院99年度聲搜字第297 6號搜索票、臺中縣警察局
    豐原分局搜索筆錄、扣押物品目錄表、贓物認領保管單1張
    在卷可憑。是參之，被告於準備程序仍記得其係騎機車至上
    開商店，行竊得手後復騎機車返家，將竊得之洋裝放在家中
    等情，益證被告於行為當時雖受重度智能障礙、所患精神分
    裂症影響，惟仍明知不可行竊，但因自己沒錢付帳，又喜歡
    該件上衣洋裝，而行竊該件洋裝得手無疑，被告嗣於100年8
    月24日中辯稱：伊不知道自己在做什麼云云，尚非可採。綜
    上所述，本案事證明確，被告犯行堪以認定。
二、核被告所為，係犯刑法第320條第1項之竊盜罪。查，被告患
    有潛伏型精神分裂症，有被告提起上訴時所檢附之光田綜合
    醫院診斷證明書、身心障礙鑑定表、中華民國身心障礙手冊
    影本各1份在卷可稽(見本院卷第5頁、第20-41頁)。且經本
    院調取被告病歷(見本院卷第59-66頁)囑託中國醫藥大學附
    設醫院鑑定結果認：被告智力測驗中重度智能不足，推估其
    能力約為6歲左右，臨床診斷為精神分裂、重度智能障礙，
    被告之智能障礙確實會造成對金錢、法律、衝動之控制(之
    影響)，並影響對外界知覺、理解、判斷，被告本案犯行之
    精神狀態受精神障礙影響，至其辨視行為違法或依其辨視而
    行為之能力，顯著減低等節，有中國醫藥大學附設醫院精神
    鑑定報告書1份在卷可參(見本院卷第84-85頁)。又本院綜核
    被告於行為當時雖受重度智能障礙、所患精神分裂症影響，
    惟仍明知不可行竊，然因自己沒錢付帳，又喜歡該件上衣洋
    裝，而行竊該件洋裝得手，業經本院審認如前；及上開精神
    鑑定報告書結論，認被告行為時確有因上揭精神障礙、心智
    缺陷，致其依其辨識而行為之能力，顯著減低之情形，爰依
    刑法第19條第2項規定，予以減輕其刑。再查，被告前於95
    年間因犯竊盜罪，經法院判處有期徒刑3月確定，嗣經法院
    裁定減刑為有期徒刑1月又15日確定。又於96年間因犯竊盜
    罪，經法院判處有期徒刑3月減為有期徒刑1月又15日確定，
    上開2案嗣經法院定應執行有期徒刑2月又15日確定，於97年
    9月2日縮刑期滿執行完畢等節，有臺灣高等法院被告前案紀
    錄表1份在卷可稽，其於受有期徒刑執行完畢後5年內，故意
    再犯本件有期徒刑以上之罪，為累犯，應依刑法第47條第1
    項之規定，加重其刑，並依法先加後減。
三、原審以被告罪證明確，予以論罪科刑，固非無見，惟原審因
    行簡易判決處刑而未及審酌被告行為時因前揭精神障礙、心
    智缺陷，致其依其辨識而行為之能力，顯著減低之減輕原因
    ，尚有未洽，被告就此部分提起上訴為有理由，原審判決既
    有上開未洽之處，即屬無可維持，應由本院將原判決撤銷改
    判。爰審酌被告前有多次竊盜罪前科，有臺灣高等法院被告
    前案紀錄表、臺灣高等法院臺中分院99年度上易字第1227號
    確定判決各1份在卷可參；被告犯罪之動機、目的、手段尚
    屬平和、其行為時之智識程度、所竊得財物為價值400元之
    上衣洋裝1件，尚非至鉅，業據證人即被害人洪誌詰於警詢
    中陳明在卷(見警卷第23頁背面)，嗣被告已賠償被害人620
    元而與被害人達成和解，亦有和解書1份附卷可按(見警卷第
    31頁)；及被告犯罪後於警詢、偵查及本院行準備程序時能
    直承犯行，嗣於審理中則以前詞置辯等一切情狀，量處如主
    文第2項所示之刑，併諭知易科罰金之折算標準。又按因第
    19 條第1項之原因而不罰者，其情狀足認有再犯或有危害公
    共安全之虞時，令入相當處所，施以監護；有第19條第2項
    及第20條之原因，其情狀足認有再犯或有危害公共安全之虞
    時，於刑之執行完畢或赦免後，令入相當處所，施以監護。
    但必要時，得於刑之執行前為之，刑法第87條第1、2項分別
    定有明文。且按刑法關於監護處分之規定，於94年2月2日修
    正、95年7月1日施行後，已有變動，而監護處分之立法目的
    ，除對受處分人給予適當治療，使其得以回歸社會生活外，
    復在使其於治療期間，仍與社會隔離，以免危害社會，性質
    上兼具治療保護及監禁以防衛社會安全之雙重意義，當屬拘
    束人身自由之保安處分。修正前刑法第87條第2項、第3項「
    因精神耗弱或瘖啞而減輕其刑者，得於刑之執行完畢或赦免
    後，令入相當處所，施以監護。前2項處分期間為3年以下」
    之規定，修正後改為「有第19條第2項及第20條之原因，其
    情狀足認有再犯或有危害公共安全之虞時，於刑之執行完畢
    或赦免後，令入相當處所，施以監護。但必要時，得於刑之
    執行前為之。前二項之期間為5年以下」。細繹該修正前規
    定，固將監護處分之宣告與否，概授權委由事實審法院自由
    裁量判斷，然法院就自由裁量權之行使，除不得逾越法律所
    規定範圍之外部性界限外，尚應符合比例原則、公平正義原
    則，並體察法律之規範目的，使其結果合於裁量之內部性界
    限，俾與立法本旨相適合。揆諸保安處分係針對特定行為人
    將來之危險性所為，其宣告本應與行為人所為行為之嚴重性
    、所表現之危險性及對其未來行為之期待性相當。是法院據
    該修正前監護處分規定為自由裁量職權之行使時，本即應衡
    酌行為人之危險性，認為有再犯或有危害公安之虞，為達上
    揭目的，始應予宣付監護處分(最高法院98年度臺上字第745
    號判決意旨參照)。本院綜核被告係因喜歡上開價值420元之
    洋裝1件，復無錢購買，因一時貪念而行竊，犯罪後已賠償
    被害人，並於警詢、偵查及本院行準備程序時均直承犯行，
    且於審理中亦一再表示伊以後不會再這樣子等情，認依本件
    被告情狀尚難認有再犯或有危害公共安全之虞而有令入相當
    處所，施以監護必要，附此敘明。
據上論斷，應依刑事訴訟法第455條之1第3項、第369條第1項前
段、第364條、第299條第1項前段，刑法第320條第1項、第19條
第2項、第47條第1項、第41條第1項前段，刑法施行法第1條之1
第1項、第2項前段，判決如主文。
中    華    民    國   100    年    9     月    15    日
                刑事第十五庭審判長法  官  林慧英
                                  法  官  廖純卿
                                  法  官  江奇峰
上正本證明與原本無異。
本件不得上訴。
                                  書記官  林素珍
中    華    民    國   100    年    9     月    15    日
附錄本案論罪科刑法條全文：
刑法第320條第1項：
意圖為自己或第三人不法之所有，而竊取他人之動產者，為竊盜
罪，處5年以下有期徒刑、拘役或500元以下罰金。